【裁判字號】    95,婚,4
【裁判日期】    950126
【裁判案由】    離婚
【裁判全文】
臺灣臺東地方法院民事判決                 95年度婚字第4號
原      告  甲○○
被      告  乙○○○
上列當事人間請求離婚事件，本院於民國95年1月12日言詞辯論
終結，判決如下：
    主  文
原告之訴駁回。
訴訟費用由原告負擔。
    事實及理由
壹、原告主張：兩造於民國68年12月28日結婚，現婚姻關係仍存
    續中。夫妻感情初尚融洽，嗣因雙方經常爭吵，被告經常徹
    夜不歸，甚而曾經持菜刀作勢要傷害原告。又被告無家庭觀
    念，三餐幾乎沒有煮飯，未曾照顧原告中風之母親，亦不分
    擔醫藥費用，兩造實已無法繼續維持婚姻，爰依民法第1052
    條第2項規定，請求判決離婚等語，並聲明：准原告與被告
    離婚。
貳、被告則以：原告與被告均忙於在外做生意，三餐均吃外面伙
    食，但被告有時會幫原告買便當。被告已經有負擔兩造子女
    生活費及學費，故已無能力再負擔原告母親醫藥費用等語資
    為抗辯，並聲明：如主文第1項所示。
參、得心證之理由：
一、按有民法第1052條第1項以外之重大事由，難以維持婚姻者
    ，夫妻之一方得請求離婚，但其事由應由夫妻之一方負責者
    ，僅他方得請求離婚，民法第1052條第2項定有明文。至於
    是否有難以維持婚姻之重大事由，其判斷標準為婚姻是否已
    發生破綻而無回復之希望，此不可僅由原告已喪失維持婚姻
    意欲之主觀面加以認定，而應依客觀的標準，即難以維持婚
    姻之事實，是否已達於倘處於同一境況，任何人均將喪失維
    持婚姻希望之程度以決之（最高法院87年度臺上字第1304號
    判決參照）。
二、兩造於68年12月28日結婚，現婚姻關係仍存續中，共育有3
    名子女，均已成年等情，有兩造戶籍謄本附卷可稽，應堪認
    定。原告主張兩造感情不佳，被告曾持刀恐嚇，平日不事炊
    ，未曾照料中風之婆婆，亦不分擔醫藥費用，兩造實已無
    法繼續維持婚姻；被告則否認之，並以前詞置辯。是兩造之
    爭點乃在於是否已難以維持婚姻，及被告是否應就該事由負
    責。經查：
（一）按當事人主張有利於己之事實者，就其事實有舉證之責任
      。民事訴訟法第277條前段定有明文。原告主張被告經常
      徹夜不歸、曾持刀恐嚇等難以維持婚姻之重大事由存在，
      就上開事實自有舉證責任。惟原告就其主張之上開事實，
      並未舉證以實其說，自難採信。
（二）再按婚姻以夫妻之共同生活為目的，夫妻應以誠摯相愛為
      基礎，相互尊重、忍讓與諒解，共同建立和諧美滿幸福之
      家庭。且夫妻均有獨立之人格，各得依其能力、意願發揮
      所長，並協力分擔家事，而非囿於「男主外、女主內」之
      傳統觀念，一味要求婦女固守家宅之內。本件依被告抗辯
      ：係因兩造均忙於在外做生意，三餐均外食，且伊已負擔
      兩造子女生活費及學費，因而無力負擔婆婆醫藥費等語；
      及原告自承：「…我們兩個都是賣水果，雙方各賣各的。
      …」、「3個小孩都已長大並自己在外工作謀生。小孩讀
      國中之前都是我在負擔，是在小孩讀高中時，因為成績不
      好，我不讓他們讀，所以3個小孩的高中費用才由被告支
      付。」等語（見本院95年1月12日言詞辯論筆錄）參互以
      觀，足見兩造均須外出營生，忙於家計，致雙方皆無法兼
      顧家庭生活。復因兩造對子女繼續受教育與否？所得如何
      分配運用？存有重大岐見，致原告不願繼續負擔子女教育
      費用，被告則不願分擔原告母親醫療費用。是縱認上開事
      由，已達於倘處於同一境況，任何人均將喪失維持婚姻希
      望之程度。惟倘該重大事由，夫妻雙方均須負責時，應比
      較衡量雙方之有責程度，僅責任較輕之一方得向責任較重
      之他方請求離婚，如有責程度相同時，雙方均得請求離婚
      ，始屬公允，是責任較重之一方應不得向責任較輕之他方
      請求離婚（最高法院94年台上字第115號判決意旨參照）
      。是本件即令有上開事由存在，然既係肇因於兩造家中經
      濟、工作及觀念不同所致，而被告已盡心維持家庭生計，
      獨力負擔3名子女高中階段以後之教育費用，反是原告非
      但不願繼續負擔子女教育費用，亦未曾體諒被告在外營生
      之辛勞，與被告共同分擔家事勞動，則此一重大事由，自
      難歸責於被告，原告之歸責程度顯然高於被告甚明。
三、綜上，原告之主張與民法第1052條第2項所規定之離婚要件
    並不符合，其據以請求離婚，為無理由，應予駁回。
肆、據上論結，原告之訴為無理由，依民事訴訟法第78條，判決
    如主文。
中    華    民    國    95    年     1    月    26    日
                    民事庭法  官  范乃中
以上正本係照原本作成
如對本判決上訴，應於判決送達後20日內向本院提出上訴狀。（
須附繕本）
中    華    民    國    95    年     1    月    26    日
                          書記官  王鵬勝


司法院資訊處製作；財團法人民間司法改革基金會備份。
